最高法院刑事判決　　　　　　　　　　　　　　　八十八年度台上字第六六五二號
　　上訴人　甲○○
右上訴人因遺棄等罪案件，不服台灣高等法院台南分院中華民國八十六年十月十四日
第二審判決（八十六年度上訴字第一二八八號，起訴案號：台灣雲林地方法院檢察署
八十六年度偵字第七八五號），提起上訴，本院判決如左：
    主  文
上訴駁回。
    理  由
按刑事訴訟法第三百七十七條規定，上訴於第三審法院，非以判決違背法令為理由，
不得為之。是提起第三審上訴，應以原判決違背法令為理由，係屬法定要件。如果上
訴理由狀並未依據卷內訴訟資料，具體指摘原判決不適用何種法則或如何適用不當，
或所指摘原判決違法情事，顯與法律規定得為第三審上訴理由之違法情形，不相適合
時，均應認其上訴為違背法律上之程式，予以駁回。本件原判決認定上訴人甲○○有
其事實欄所載業務上過失致人於死及遺棄之犯行，除明其所憑之證據及認定之理由
外，對於上訴人否認為從事駕駛業務之人，及否認有遺棄之犯罪故意，辯稱：伊平日
偶而幫忙伊父販賣肉，但因無駕駛執照而不敢任意駕駛該自用小貨車，案發當時，
伊係駕駛該車前往友人張君先家中拜年，非從事業務而駕駛該車；又駕駛該車肇事時
，伊感覺有撞到東西，但誤以為係撞到人以外之其他動物或物體，心裡慌張，始未下
車察看而續駕車離去等語，認係事後避重就輕及卸責之詞，不足採信，已依調查所得
之證據資料詳加指駁。因而維持第一審論處上訴人從事業務之人，因業務上之過失致
人於死罪刑，及對於無自救力之人，依法令應保護，而不為其生存所必要之保護罪刑
（均為同種想像競合犯）之判決，駁回上訴人之第二審上訴。上訴意旨略謂：上訴人
雖駕車不慎將步行之被害人連信崇、連施金奔撞傷不治死亡，但上訴人平日僅偶而幫
父販賣豬肉，因未考領駕照，均以機車代步，不敢任意駕駛父親所有該自用小貨車，
非以運送肉為業，案發當日，適值農曆初二，伊擅自駕駛該車前往友人張君先家中
拜年聚，此次駕車肇事並非業務上之行為甚明，參照鈞院七十一年台上字第一○四
四號判例，自不得以業務上過失致人於死罪論處，原審就上訴人駕車肇事是否係業務
上過失行為，雖加調查，但內容尚未明瞭；又肇事當時，雖曾看到黑影，但感覺似撞
到不明物體，不知係人，一時緊張，未下車察看即行離去，故無遺棄被害人二人之犯
罪故意，原審對此亦未加調查，遽行判決，均有應於審判期日調查之證據未予調查之
違背法令云云。惟依本院七十一年台上字第一五五○號、七十一年台上字第七○九八
號、七十五年台上字第一六八五號諸判例意旨，刑法第二百七十六條第二項所稱之業
務，係指個人基於其社會地位繼續反覆執行之事務而言，主要業務固不待論，即為完
成主要業務所附隨之準備工作與輔助業務，均包括在內，故凡以駕駛汽車為業務之人
，不論其為主要業務，或附隨或係輔助之業務，其於駕駛汽車時，基於此地位，自與
一般人之駕駛汽車所應注意義務有別，而應負特別注意之義務，不問其駕車之目的為
何，均應認係其業務上之行為，倘因其過失行為，發生致人於死之結果，即應適用上
開業務上之過失致人於死罪論處。原判決已於理由欄一－(四)，本於調查所得之證據資
料，說明上訴人平日係以販賣豬肉為業，並以駕駛該自用小貨車載運豬肉為其附隨之
業務，其於駕車肇事時，縱係前往訪友，因與其駕車業務有直接關係，依上開本院判
例意旨，仍屬業務上之行為，從形式上觀察，並無上訴意旨所指摘之違法情事。至上
訴意旨所引本院七十一年台上字第一○四四號判決意旨，未經採為判例，自不得執為
原判決違背法令之論據。又原審就上訴人所為僅感覺撞到東西，誤以為撞到人以外之
動物或物體之辯解，已詳加調查，於原判決理由欄一－(二)內，依上訴人在警訊、檢察
官偵查中及原審民國八十六年九月四日調查時先後供認「感覺撞到人」，「看到二人
時，已來不及踩煞車」，「心裡感覺有撞到人」等語之自白，並參酌證人張建華之證
言等證據，詳述其上開辯解不足採信之理由。上訴意旨，徒就原審已加查明並於判決
內說明之事項，仍執陳詞，漫事指摘，顯非適法之第三審上訴理由，應認其上訴為違
背法律上之程式，應予以駁回。
據上論結，應依刑事訴訟法第三百九十五條前段，判決如主文。
中      華      民      國    八十八    年     十一     月     十九     日
                              最高法院刑事第一庭
                                  審判長法官  施  文  仁
                                        法官  張  淳  淙
                                        法官  林  永  茂
                                        法官  蕭  仰  歸
                                        法官  洪  明  輝
      右正本證明與原本無異
                                              書  記  官
中      華      民      國    八十八    年     十一     月    二十六    日
